【裁判字號】    94,重訴,844
【裁判日期】    951229
【裁判案由】    侵權行為損害賠償
【裁判全文】
臺灣臺北地方法院民事判決             94年度重訴字第844號
原      告  戊○○
            丁○○
            乙○○
共      同
訴訟代理人  吳宜財律師
複  代理人  南雪貞律師
被      告  丙○○
訴訟代理人  潘正芬律師
複  代理人  王悅蓉律師
            薛進坤律師
上列當事人間請求侵權行為損害賠償事件，由本院刑事庭移送前
來，本院於民國95年12月13日言詞辯論終結，判決如下：
    主  文
被告應給付原告戊○○新台幣參佰柒拾捌萬參仟陸佰肆拾伍元，
及自民國九十四年一月二十五日起至清償日止，按年息百分之五
計算之利息。
原告其餘之訴駁回。
訴訟費用由被告負擔十分之一，原告戊○○負擔十分之七，餘由
原告丁○○、乙○○負擔。
本判決原告戊○○勝訴部分，於原告戊○○以新台幣壹佰貳拾陸
萬元供擔保後，得假執行。但被告如於執行標的物拍定、變賣或
物之交付前以新台幣參佰柒拾捌萬參仟陸佰肆拾伍元為原告戊○○預供擔保，得免為假執行。
原告其餘假執行之聲請駁回。
    事實及理由
甲、程序方面：
一、本件原告經合法通知，未於最後言詞辯論期日到場，核無民
    事訴訟法第386條各款所列情事，爰依被告之聲請，由其一
    造辯論而為判決。
二、原告原起訴請求被告應分別給付原告戊○○新台幣（下同）
    2,767萬7,467元、丁○○378萬元、乙○○429萬元及均加付
    法定遲延利息，嗣訴訟中，先變更為請求被告應分別給付原
    告戊○○2,235萬9,517元、丁○○278萬元、乙○○229萬元
    及均加付法定遲延利息，後又變更為請求被告應分別給付原
    告戊○○2,475萬8,988元、丁○○278萬元、乙○○229萬元
    及均加付法定遲延利息，核屬減縮、擴張應受判決事項之聲
    明，依民事訴訟法第255條第1項第3款之規定，應予准許，
    合先敘明。
乙、實體方面：
一、原告主張：被告於民國93年4月間係訴外人大都會汽車股份
    有限公司（下稱大都會公司）公車司機，於93年4月5日晚上
    8時45分許，駕駛車號AE-899號營業大客車，沿台北市○○○路南往北方向行駛，行經敦化北路與八德路3段交岔路口
    時，理應注意汽車在設有快慢車道分隔線之慢車道上行駛時
    ，時速不得超過40公里，而被告行經上開交岔路口停止線時
    ，適遇綠燈轉為黃燈，亦應注意汽車行駛時，駕駛人遇有黃
    燈時，如尚未行駛超過停止線，則應暫停於停止線外等待紅
    燈過後，方可行駛，而依當時情形，又無不能注意之情事，
    竟疏於注意，於通過上開交岔路口時，貿然以時速48公理速
    度行駛，且行經上開路口尚未過停止線時，燈號轉為黃燈，
    竟未暫停，仍以原速48公理速度疾駛，適遇原告戊○○騎乘
    車號LKM-232號重型機車沿台北市市○○路由東向西方向行
    駛而來，見狀閃煞不及，兩車遂於交岔路口發生碰撞，被告
    明知所駕駛車輛已撞擊原告戊○○，竟棄之不顧，且加速逃
    逸100公尺，經第3人攔阻始停止駕駛。原告戊○○人車倒地
    ，經送醫急救，受有外傷性腦傷、腦出血、左肩胛骨骨折併
    關節孿縮、左小腿撕裂傷、右肘骨化性肌炎併關節孿縮、左
    側第4肋骨骨折之傷害，並因此造成：（1）右側肩關節及左
    側關節肘關節孿縮，兩側肢體無力，張力異常，行走時步態
    遲緩不穩；（2）心智功能嚴重受損，認知功能及記憶不佳
    ；（3）日常生活無法自理，偶有大小便失禁，需人協助等
    嚴重缺陷，且中樞神經系統機能極度障礙，日常生活需他人
    協助，迄今仍無法正常言語。爰依民法第184條第1項前段、
    第193條第1項、第195條第1項前段之規定，請求被告賠償原
    告戊○○2,475萬8,988元【包括勞動能力喪失、所得損失：
    1,170萬元；增加生活上之需要：1,037萬6,938元（含醫療
    費36萬3,389元、看護費808萬5,200元、雜項支出12萬8,349
    元；其他中醫看診、復健醫療費、交通費、營養費、伙食費
    、電話費等180萬元）、慰撫金：800萬元。以上合計3,007
    萬6,938元，經扣除大都會公司已賠償原告戊○○531萬7,95
    0元，被告尚應賠償原告戊○○2,475萬8,988元】。又原告
    丁○○為原告戊○○之父，依民法第1114條第1款、第192條
    第2項規定，原告戊○○對原告丁○○負有法定扶養義務，
    而被告對於原告戊○○所為加害行為，致原告戊○○無法履
    行對原告丁○○之法定扶養義務，被告應對原告丁○○負扶
    養費之損害賠償278萬元（按丁○○為39年10月15日生，自
    起訴時54歲起算至75歲止，其平均餘命尚存21歲，21年間之
    扶養費每月以1萬5,000元計，共378萬元，經扣除大都會公
    司已賠償原告丁○○100萬元，被告尚應賠償原告丁○○278
    萬元）；原告乙○○為原告戊○○之母，依民法第1114條第
    1款、第192條第2項規定，原告戊○○對原告乙○○負有法
    定扶養義務，而被告對於原告戊○○所為加害行為，致原告
    戊○○無法履行對原告乙○○之法定扶養義務，被告應對原
    告乙○○負扶養費之損害賠償214萬元（按乙○○為41年12
    月20日生，自起訴時52歲起算至75歲止，其平均餘命尚存23
    歲，23年間之扶養費每月以1萬5,000元計，共414萬元，經
    扣除大都會公司已賠償原告乙○○200萬元，被告尚應賠償
    原告乙○○214萬元）。另原告乙○○原經營滷味生意，自
    本件車禍發生後即無法再行營業，家人必須隨時在旁照顧，
    無法遠離，致本件車禍發生前所購買滷味材料毀損丟棄及所
    費燉滷味時間、人力、販賣所得等損失，應賠償原告乙○○
    停業損害賠償15萬元，合計被告應賠償原告乙○○229萬元
    等語。並聲明：（一）被告應分別給付原告戊○○2,475萬8
    ,988 元、丁○○278萬元、乙○○229萬元，及均自附帶民
    事起訴狀繕本送達之翌日起至清償日止，按年息5％計算之
    利息；（二）願供擔保，請准宣告假執行。
二、被告則以：
（一）有關原告戊○○請求部分：
   1、本件車禍之發生，被告並無過失，且原告戊○○於事發當
      時應有闖紅燈之與有過失情事。經查由本件車禍現場跡證
      顯示，原告戊○○若無闖紅燈情形，在被告以事證所示之
      速度行駛下，早於全紅燈時段結束前通過本件事發路口，
      斷不可能於該時間、空間、處所與原告戊○○發生事故，
      如謂原告戊○○未闖紅燈，則將產生被告於3-5.9秒之時
      間內無法通過事發路口之18.5公尺之結果，此無異表示被
      告通過事發路口時，每秒僅行進3.14公尺至6.2公尺，亦
      即係以時速1.1公里至時速2.2公里之緩慢速度進行，如此
      顯係殊難想像。又既謂原告戊○○未闖紅燈，加以以此為
      前提所得之物理結果顯示被告係以時速1.1公里至2.2公里
      之緩慢速度通過該路口，則被告應當得於與原告戊○○發
      生撞擊前及時反應、緊急煞車，而得以避免撞擊之發生。
      本件車禍雖經刑案判決確定，但刑案認定之事實顯有錯誤
      ，民事判決不能僅以該刑事判決認定事實作為依據。
   2、依民法第188條之規定，大都會公司與被告乃連帶債務人
      ，另依同法第274條之規定，連帶債務人一人清償，他債
      務人一同免責任，故原告戊○○不得再向被告請求。又依
      民法第188條第3項規定，大都會公司所給付原告戊○○之
      和解金，仍得向被告請求，倘若本件就同一事故命被告再
      為賠償，形同「同一損失賠償二次」，顯違反損害賠償之
      法理。
   3、依強制汽車責任保險法第30條規定，若當事人間無例外約
      定，保險金以抵扣賠償金為原則。又原告與大都會公司簽
      署之和解書並未表明保險金另計，僅將保險金請求權讓與
      原告，且縱使原告與大都會公司有相關約定，因被告未曾
      同意該約定，對被告不生效力。是原告戊○○已領取強制
      汽車責任保險理賠金之殘廢給付117萬元部分，依法應抵
      充損害賠償金，不得再向被告為請求。
   4、就原告戊○○請求賠償項目及金額之答辯：
   （1）勞動能力喪失所得、損失部分：原告戊○○以極端例外
        之每天工作11.1小時作為計算基準，顯然虛報損失數額
        。
   （2）醫療費部分：原告戊○○所提出之單據多數與本件車禍
        無關，亦非必要費用。
   （3）看護費部分：原告主張因聘用甲○○之看護費高達72萬
        元，應舉證證明。又請求被告「預付」一生之看護費72
        0萬元，顯無理由。
   （4）雜項支出部分：原告未舉證請求項目與本件之關連為何
        。
   （5）其他費用部分：原告未舉證請求項目與本件之關連為何
        。
   （6）慰撫金部分：原告未說明請求如此高金額之基準為何。
        又原告戊○○與大都會公司約定慰撫金300萬元，何以
        另外請求800萬元？
   5、另原告戊○○復原狀況良好，目前已能外出行走，並有正
      常辨識能力，生活自理能力已逐漸恢復當中，原告一再辯
      稱其受害情形嚴重，卻隱瞞逐漸康復之事實而要求鉅額之
      賠償，實屬無理。
（二）有關原告丁○○、乙○○請求部分：
      按受害者之父母請求扶養費，法無明文。經查本件與民法
      第192條第2款規定「不法侵害他人致死者」之情形不同，
      亦無所謂類推適用之可能，原告丁○○、乙○○據此請求
      賠償扶養費部分，尚屬無據。又被告並未對原告丁○○、
      乙○○為侵權行為，原告乙○○請求被告賠償其停業損失
      部分，亦屬無據。
（三）綜上，原告之請求，並無理由等語，資為抗辯。並聲明：
      1、原告之訴及假執行之聲請均駁回；2、如受不利之判決
      ，願供擔保請准免為假執行之宣告。
三、兩造不爭執之事實：
    本件被告係大都會公司所僱用之司機，其於93年4月5日晚上
     8時45分許，駕駛車號714路線車牌號碼AE-899號公車，沿
    台北市○○○路南往北方向行駛於第1車道，行經敦化北路
    與八德路3段交岔路口時，適有原告戊○○騎乘車牌號碼LKM
    -232號重型機車沿台北市市○○路由東向西方向行駛至該交
    岔路口，被告駕駛之公車右前車頭保險桿與原告戊○○騎乘
    之機車車頭碰撞，致原告戊○○人車倒地，受有頭部外傷、
    腦出血、疑似廣範性軸突損傷、左肩胛骨骨折、左小腿撕裂
    傷等傷害；又被告因本件車禍事件涉嫌業務過失傷害案件，
    經本院93年度交易字第353號、台灣高等等法院94年度交上
    易字第101號刑事判決確定，認定被告因業務上之過失傷害
    人致重傷，處有期徒刑8月；另就本件車禍賠償，原告與大
    都會公司於94年2月25日達成和解，大都會公司賠償原告共
    831萬7,950元，其中原告戊○○531萬7,950元（其中350萬
    元為精神慰撫金）、原告乙○○200萬元、原告丁○○100萬
    元之事實，為兩造所不爭執，並有本院93年度交易字第353
    號及台灣高等等法院94年度交上易字第101號刑事判決、原
    告與大都會公司簽訂之和解契約書、醫院診斷證明書等件在
    卷可稽，復經本院調閱上開刑事卷宗查明無訛，堪信為真實
    。
四、兩造之爭點及論述：
    本件兩造所爭執之處，應在於：（一）本件車禍之發生，被
    告是否有過失？原告戊○○是否與有過失？（二）原告戊○○請求賠償項目及金額，是否有理？原告戊○○自大都會公
    司收受之和解金，及伊已領取強制汽車責任保險理賠金殘廢
    給付117萬元，是否應予扣除？（三）原告丁○○依民法第1
    92條規定請求扶養費278萬元，是否有理？（四）原告乙○○依民法第192條規定請求扶養費214萬元、停業損害賠償15
    萬元，是否有理？分述如下：
（一）本件車禍之發生，被告是否有過失？原告戊○○是否與有
      過失？
   1、按刑事訴訟判決所認定之事實，固非當然有拘束民事訴訟
      法判決之效力，但民事法院調查刑事訴訟原有之證據，而
      斟酌其結果以判斷事實之真偽，並於判決內記明其得心證
      之理由，即非所不許（最高法院67年台上字第2674號及49
      年台上字第929號判例參照）。本件原告既已聲明引用本
      件刑事訴訟之卷證資料，本院自得調查刑事訴訟中原有之
      證據，斟酌其結果以判斷其事實。
   2、被告辯稱本件車禍之發生，伊並無過失，且原告戊○○於
      事發當時有闖紅燈之與有過失情事等語。經查：
   （1）被告於刑案偵查中供稱：「我是駕駛714路線公車，車
        速時速40幾公里，我尚未過停止線時是亮黃燈，車過分
        隔島時就出事了」等語明確（見93年度偵字第11129號
        偵查卷第44頁），核與目擊證人郭昱仁於刑案第一審審
        理時結證稱：「本件車禍發生當時，我騎乘機車經過台
        北市○○○路、八德路3段路口，當時機車停在待轉格
        裏，車尾朝忠孝東路，車頭朝松山機場，我一開始在待
        轉區，燈號轉綠燈，正要起步時，旁邊有一台機車加速
        行駛，跟八德路方向之另一機車發生碰撞，而後我將機
        車停置體育館旁，並通知警察前往處理，當時我的眼睛
        還盯在第一起車禍發生之狀況，那時候八德路行向的車
        子兩邊都停住，我正通知警察場處理時，八德路兩旁的
        車子開始要動，我就看到第二起車禍發生；第二起車禍
        發生時，敦化北路行向的車子尚未開始移動，我只看到
        本件肇事之公車過去，車禍發生後，公車有再開過去一
        點，讓乘客下車，那個時候敦化北路行向之車子都沒有
        動，所以乘客才可以下車。」；「公車穿越路口時並沒
        有在停止線前稍停」等語相符（見刑案第一審卷第67頁
        至第75頁）。至於證人另稱：「公車撞擊機車後，一開
        始維持等速，後來減速停下來，公車穿越路口時並沒有
        在停止線前稍停」等語，係指發生車禍之「後」之行車
        速度，並非指發生車禍「時」即經過該路口「時」之速
        度，被告據此辯稱伊等速通過路口云云，尚有誤會。
   （2）又臺北市車輛行車事故鑑定委員會鑑定，亦認定：「陸
        、其他：被告警方談話紀錄表略以：『當時號誌是黃燈
        ，通過路口時與該機車相撞及…』。復於警方調查筆錄
        稱其當時行向之號誌為綠燈；鑑定會議時陳述其車到達
        停止線時號誌為黃燈。依公車行車速率表車速於肇事前
        維持在48公里／小時，其車速已違反臺北市政府規定公
        車市區時速不得超過40公里／小時之規定，且由其肇事
        當時車速推論其可能於未達停止線時發現號誌「正轉換
        為紅燈」，於快速通過路口時發生事故，是以研判，被
        告涉嫌違反號誌管制為肇事原因。柒、鑑定意見：一、
        被告駕駛AL-899號聯營公車：涉嫌違反號誌管制。（肇
        事原因）二、被害人騎乘LKM-232號普通重機車：（無
        肇事因素）」，有該會93年8月9日北鑑審字第09330231
        300號函所附之鑑定意見書附卷足憑（見同上偵查卷第3
        7頁至第38頁），並有該會94年1月31日北鑑審字第0943
        0043400號函檢送之臺北市政府警察局交通大隊提供被
        告駕駛之上開營業用大客車行車紀錄分析報告書影本可
        稽（見刑案第一審卷第111頁至第112頁），益徵被告確
        實有違反號誌管制至明。被告辯稱伊通過停止線時為黃
        燈，並未違反相關法令或號誌云云，難以採信。
   （3）按汽車行駛時，駕駛人應注意車前狀況，並隨時採取必
        要之安全措施。又圓形黃燈用以警告車輛駕駛人及行人
        ，表示紅色燈號即將顯示，屆時將失去通行路權，道路
        交通安全規則第94條第3項，道路交通標誌標線號誌設
        置規則第206條第4項分別定有明文。又臺北市政府交通
        局於90年7月25日依據汽車運輸業管理規則第20條規定
        ：「中央及省市公路主管機關為促進汽車運輸業健全發
        展，維護營運秩序或增進公共利益，得發布命令採取必
        要之措施」要求「本市聯營公車於營運期間，除核定放
        寬速限之路段外，在台北市市區道路行車，其速率不得
        超過每小時40公里」，有該局94年2月2日北市交二字第
        09430553000號函在卷足憑（見刑案第一審卷第104頁至
        第106頁），且依道路交通事故調查報告表（一）所示
        車禍發生當時天氣晴、夜間有照明、視距良好，市區○○道路乾燥、無缺陷及障礙，行車管制號誌運作正常等
        情況，並無不能注意之情事，被告駕駛上開公車即應遵
        守上開規定，被告明知其駕車到達停止線前燈號已轉換
        為黃燈，為搶過路口超速行駛，尤應注意車前狀況，隨
        時採取必要之安全措施，竟疏未注意，致見原告戊○○
        亦騎車穿越該交岔路口時避閃煞車不及，肇致本件車禍
        ，使原告戊○○人車倒地，受有頭部外傷、腦出血、疑
        似廣範性軸突損傷、左肩胛骨骨折，左小腿撕裂傷，經
        送臺安醫院，轉至中興醫院，再轉至臺大醫院急診治療
        後，仍留有四肢肢體力量及耐力受損，有異常張力、動
        作緩慢、協調不佳，智力嚴重受損，記憶力、定向感、
        思考能力、推理能力及學習能力皆明顯降低，右側肘關
        節及左側肩關節攣縮等後遺症。被告於對本件車禍之發
        生顯有過失，且被告之過失行為與原告戊○○之傷害間
        復具有相當因果關係至明。
   （4）被告辯稱因事故路口交通號誌同紅時間有3秒，若伊闖
        黃燈，則以48公里之時速，於同紅時間結束前早已通過
        路口，不會與原告戊○○撞擊，足見原告戊○○有闖紅
        燈云云。惟查：台北市中山區○○○路與八德路3段
        交岔路口交通號誌時段為「簡單二時相」，第一時相為
        八德路東西向直行及右轉向車流行駛，第二時相為敦化
        北路南北向直行與右轉向車流行駛，各時相之黃燈時段
        為3秒及四面全紅時段為3秒，此固有台北市交通管制工
        程處94年1月18日北市交工控字第09430577500號函可稽
        （見刑案第一審卷第43頁至第44頁），惟被告並非維持
        等速48公里經過該路口，此由卷附被告所駕駛之公車行
        車紀錄分析報告書顯示（見刑案第一審卷112頁），事
        故發生時之20時51分32秒至20時52分3秒之31秒期間，
        被告駕車時速由零加速至48公里，行車距離為207公尺
        ，另20時52分3秒至20時52分24秒之21秒期間，被告駕
        車時速由48公里減速至零公里，行車距離為140公尺；
        而該車所安裝是類比式行車紀錄器，無法判斷行經那個
        路口，需要多少秒數，亦有樺崎實業股份有限公司94
        年2月1日樺業94第001號函在卷可參（見刑案第一審卷
        第127頁），是以被告以時速48公里之等速，據以推論
        其行經事故路口須花費時間短於路口同紅時間之3秒（
        計算式：1小時＝60分＝3600秒，48公里＝4800公尺；
        則被告如以等速時速48公里行駛，3秒可行駛距離為40
        公尺（48000×3÷3600＝40）大於路口18.5公尺），逕
        行擬制推測原告戊○○亦闖紅燈，並不可採。關於本
        件事故肇事原因，經刑事第二審法院再函請台北市車輛
        行車事故鑑定覆議委員會覆議結果，亦認定：「…三、
        路權歸屬：（一）汽車行駛至交岔路口，應遵守燈光號
        誌或交通警察之指示。A車駕駛稱至路口號誌為黃燈，
        以現行黃燈3秒及全紅2秒之時相，應可順利通過路口。
        肇事時間為20時45分車輛流量大，敦化南北路黃燈時，
        雙向車輛仍在行駛，B車欲闖紅燈穿越寬廣之敦化南北
        路甚為困難，據肇事時B車已順利穿越敦化南北路南向
        北3線車道，研判肇事時敦化南北路號誌已轉換為紅燈
        ，A車涉嫌未停車仍繼續行駛進入路口而肇事，有涉嫌
        違反號誌管制之情事，為肇事原因。（二）據前述分析
        ，B車無肇事因素。…柒、覆議意見：一、丙○○駕駛
        AE-899號營大客車，涉嫌違反號誌管制，為肇事原因。
        二、戊○○駕駛LKM-232號重機車，無肇事因素。」，
        有該會94年6月17日北市交五字第09432125100號函所附
        之台北市94年6月13日第6501號車輛行車事故鑑定覆議
        委員會鑑定覆議意見書附卷足憑（見刑案第二審卷第30
        至32頁），是被告辯稱原告戊○○有闖紅燈之過失云云
        ，要無可採。
（二）原告戊○○請求賠償項目及金額，是否有理？原告戊○○
      自大都會公司收受之和解金，及伊已領取強制汽車責任保
      險理賠金殘廢給付117萬元，是否應予扣除？
   1、按因故意或過失，不法侵害他人之權利者，負損害賠償責
      任；不法侵害他人之身體或健康者，對於被害人因此喪失
      或減少勞動能力，或增加生活上之需要時，應負損害賠償
      責任；不法侵害他人之身體、健康者，被害人雖非財產上
      之損害，亦得請求賠償相當之金額。民法第184條第1項前
      段、第193條第1項、第195條第1項前段分別定有明文。如
      前所述，被告於前揭時地駕車，因疏於注意而撞擊原告戊○○，自有過失。又原告戊○○因本件車禍受有上述傷害
      ，與被告過失行為間有相當因果關係，是原告戊○○依侵
      權行為之法律關係，請求被告賠償，即屬有據。
   2、關於原告戊○○求償項目及計算：
   （1）財產上之損害：
      醫療費部分：原告戊○○主張伊因本件車禍受傷共支出
        醫療費36萬3,389元一節，固據其提出醫療費用單據為
        證。惟查，就其中台安醫院（計5,542元）、台北市立
        中興醫院（計5,286元）、台大醫院（計20萬8,815元）
        、財團法人振興復健醫學中心（計5,480元）醫療費用
        收據合計22萬5,123元部分，堪認所必要者，應予准許
        。至於原告另所提出之漢方中醫聯合診所門診費用明細
        表收據、坤元中醫診所免用統一發票收據（其上載「外
        敷方」）、六安堂參藥行免用統一發票收據（其上品名
        載「中藥泡澡」、「藥材粉光」、「藥材冬蟲夏草」
        ）、福建省醫療機構門診收費微機專用票據、維安藥局
        統一發票收據（其上品名載藥品：「營養品、用品」）
        部分，未見看診科目，未經醫師處方，且原告所受傷勢
        既進行西醫治療，難謂有另行至上開中醫診所進行治療
        或至上開藥房購買上開藥物治療之必要性，原告此部分
        之請求，不應准許。
      看護費部分：原告戊○○主張伊在加護病房及復健病房
        期間僱請全日看護費用每日2,000元，至94年7月底，共
        支付看護費88萬5,200元，又伊自94年8月起，預期將來
        10年尚應支出之看護費用約720萬元，共計808萬5,200
        元一節，業據其提出看護者甲○○之有限責任台北市病
        患照顧服務員勞動合作社工作聘雇證明書（看護期間為
        93年7月21日至94年7月20日、看護費用計72萬元）、看
        護者王恆惠之有限責任台北市病患照顧服務員勞動合作
        社工作聘雇證明書（看護期間為93年4月19日至93年5月
        14日、看護費用計4萬8,000元）、看護者黃秀吟之教友
        看護中心約僱病患服務員工資受領收據（看護期間為93
        年5月15日至93年5月20日、看護費用計1萬元）、看護
        者潘秀絨之病患服務員工資受領收據（看護期間為93年
        5月21日至93年5月25日、看護費用8,000元）、看護者
        林國泰之病患服務員工資受領收據（看護期間為93年5
        月25日至93年5月31日、看護費用1萬3,200元）、看護
        者張淑貞之仁愛看護中心陪病員收據（看護期間為93年
        5月31日至93年7月14日、看護費用8萬6,000元）為證。
        被告就原告所提上開看護費用證明單據，除對甲○○看
        護費用及預期將來10年看護費用部分爭執外，其餘並不
        爭執。經查，證人甲○○雖到庭證稱其有收受原告給付
        看護費72萬元等語（見本院95年7月3日言詞辯論筆錄）
        ，惟經本院囑託台大醫院就戊○○傷勢，鑑定伊是否需
        人看護？若是，需人看護之時間約多久（或終身）？該
        院鑑定結果表示：日常生活看護之需求，住院期間需人
        協助照顧，目前已不需要醫療護理或專人周密照顧等語
        ，有該院之司法機關委託鑑定案件意見表在卷足稽。準
        此，原告戊○○係於93年7月14日自台大醫院出院，而
        甲○○看護期間為93年7月21日至94年7月20日，已在戊○○出院之後，依上開台大醫院鑑定報告，難認甲○○
        之看護有必要性，又原告主張預期將來10年看護期間部
        分亦無必要，是原告戊○○就此部分之請求，不應准許
        。其餘所請看護費用計16萬5,200元（48,000＋10,000
        ＋8,000＋13,200＋86,000＝165,200元，應予准許。
      雜項支出部分：原告戊○○主張雜項支出12萬8,349元
        一節，固據其提出卷附統一發票、估價單、收據等件（
        原證11）為證。惟被告除了就其中有關特製輪椅費用1
        萬5,000元、拉把式手臂運動器400元、醫療用品一批1
        萬1,800元、安安成人尿褲262元部分不予爭執外（見本
        院95年12月13日言詞辯論筆錄），其餘部分一概否認與
        本件有關連。經查，除上開被告不爭執之費用外，其餘
        觀之原告提單據，姑不論其中有些未載品名，且有關購
        買中藥藥材、進行推拿、電信費用、汽油費、生活消費
        等部分，難認與本件車禍有關聯及有必要性；另就計程
        車費部分，原告雖提出計程車費收據，然有部分未載明
        搭乘時間，而有記載搭乘日期收據，竟為原告戊○○在
        台大醫院住院期間，顯非伊所搭乘，所請亦難認有理。
        綜上，原告就此部分之請求，僅就被告不爭執部分2萬7
        ,462 元（15,000＋400＋11,800＋262＝27,462），應
        予准許，逾此部分應屬無理。
      其他部分：原告戊○○主張住家至台大醫院及西園路漢
        方中醫診所看診、復健之醫療費、交通費、營養品、伙
        食費、電話費等，以每月1萬5,000元計10年，約180萬
        元（15,000元/月×12月×10年「即94年8月起至104年7
        月止」）一節，未提出相關資料證明，亦未舉證與本件
        車禍有關連及有支出必要性，所請並不可採。
      勞動能力減損部分：原告戊○○主張伊因本件車禍受傷
        而無就業、工作能力，請求被告賠償1,170萬元一節。
        經查，本院囑託台大醫院就戊○○傷勢，鑑定伊是否無
        法治癒？是否無法從事工作（終身或需多久時間）？如
        是，符合勞工保險條例規定之殘廢等級第幾級？該院鑑
        定結果表示：「根據張先生93年至94年間之門診就診記
        錄，及95年10月24日至本院鑑定之結果，張先生意識清
        楚，語言溝通正常，右側肢體肌力正常，左側肌力為4
        級，深部肌腱反射增強，但無異常張力，左側肩膀關節
        活動度受限，前屈130度（右側140度）、伸展45度（右
        側50度）、外展100度（右側170度），減損約三分之一
        。可以不使用輔具獨立行走，惟步伐較常人遲滯。...
        。綜合其他檢查（...）之結果，推估張先生之智能與
        認知與車禍之前（高中畢業、專科肄業，估計為中等程
        度）相比應有減損，雖然車禍至今有部分恢復，但仍屬
        中下程度（全智商為百分等級23），尤其是工作記憶（
        得分77，百分等級6）與處理速度（得分72，百分等級3
        ）偏低，屬於臨界程度；且有注意力不集中、記憶與學
        習能力變差、性格行為改變以及動作心理運作速度減緩
        等症狀，符合腦外傷之後遺症，且為影響其復學或就業
        之最大障礙。綜合上述檢查結果，左側肩胛骨骨折所遺
        留之肩關節活動限制症，符合『勞工保險殘廢給付標準
        表』第94項：『一上肢三大關節中，有一大關節遺存運
        動障礙者』，為第13等殘廢；而腦外傷所引起之左側肢
        體無力及認知功能障礙，可以符合『勞工保險殘廢給付
        標準表』障害第7項：『中樞神經系統遺存顯著障害，
        終身不能從事工作者』」，為第3等殘廢。... 」等語
        ，有該院之司法機關委託鑑定案件意見表在卷可稽。準
        此，堪認原告戊○○所受身體障害之狀態，應已符合勞
        工保險條例第53條附表「勞工保險殘廢給付標準表」中
        之第94項：「一上肢三大關節中，有一大關節遺存運動
        障礙者」，為第13等殘廢，及障害第7項：「中樞神經
        系統遺存顯著障害，終身不能從事工作者」，為第3等
        殘廢，依「各殘廢等級喪失或減少勞動能力比率表」所
        載其喪失勞動力100％。其次，原告主張伊於本件車禍
        發生前每月薪資為25,630元，固據提出伊93年3月份受
        僱「咖啡舍」支領之薪資為25,630元（234.5小時×每
        小時105元＋獎金1,000元）之計算字條為證，惟若按該
        薪資計算，每月工作時數將高達234. 5小時，顯超出一
        般人通常每月工作時數之176小時（8小時×22日）甚多
        ，不符情理，此外原告戊○○亦未提出其他平均薪資佐
        證，自難認原告主張為真。本院認被告辯稱以1天8小時
        乘以22日，1天加班2小時乘以22日，總計時數220小時
        乘上時薪105元加上獎金1,000元，按每月2萬4,100元為
        薪資計算基準等語，較合情理，應屬可採。綜此，按原
        告係72年6月10日出生，自93年4月5日受傷後之翌日起
        算至勞動基準法第54條規定60歲之強制退休年齡止，共
        計39年2月又2日之勞動損失，以薪資每月2萬4,100元為
        計算基準，原告戊○○一次請求39年減少勞動能力之損
        害，依霍夫曼計算法扣除中間利息後，伊減少勞動能力
        所致之損害為635萬3,810元【計算式：24,100×12×10
        0％×21.970299（霍夫曼係數）＝6,353,810，元以下
        四捨五入】。逾此之請求，則屬無據。
   （2）非財產上損害之慰撫金：原告戊○○係72年6月10日生
        ，於本件事故發生時，年僅21歲，正值人生精華階段卻
        遭逢此一巨變，對其往後日常生活、人生及就業影響蒙
        上重大陰霾，原本預料美好未來頓時成為泡影，更因此
        累及家人，所受之損害至深且鉅，而被告已因本件車禍
        事故，致受刑事處罰，精神上亦感受相當痛苦，並審酌
        原告戊○○所受傷害情節、兩造身分、經濟能力、所受
        教育、社會地位、年齡等一切情狀，認原告戊○○所請
        求賠償非財產上損害之慰撫金以350萬元為適當。
   （3）綜前，原告戊○○所得請求被告賠償金額共計1,027萬1
        ,595 元（225,123＋165,200＋27,462＋6,353,810＋3,
        500,000＝10,271,595）。惟查，原告戊○○已與大都
        會公司達成和解，大都會公司已賠償原告戊○○531萬
        7,950元（其中350萬元為精神慰撫金），為兩造所不爭
        ，並有和解契約書在卷可稽。而依民法第188條第1項前
        段規定，大都會公司與被告應對原告戊○○連帶負損害
        賠償責任，彼等為連帶債務人，且同條第3項規定，僱
        用人賠償損害時，對於侵權行為之受僱人，有求償權，
        此求償權為「全額求償」，其性質屬「代負責任」，又
        依同法第274條規定，連帶債務人一人清償，他債務人
        一同免責任。準此，被告辯稱原告戊○○所得請求賠償
        金額應扣除大都會公司已賠償部分，應屬有理。再者，
        原告戊○○因本件車禍已領取強制汽車責任險理賠金（
        殘廢給付）117萬元，亦為兩造所不爭，而按94年2月5
        日修正前強制汽車責任保險法第8條規定：「本法所稱
        被保險人係指依第4條投保本保險及其他因使用或管理
        被保險汽車造成汽車交通事故之人。」、第30條規定：
        「保險人依本法規定給付之保險金，視為加害人或被保
        險人損害賠償金額之一部分；加害人或被保險人受賠償
        請求時，得扣除之。」，被告受僱為大都會公司之駕駛
        ，屬強制汽車責任保險法第8條所稱之被保險人，是被
        告辯稱原告所得請求賠償金額應扣除保險理賠金117萬
        元，於法有據。原告戊○○雖主張伊與大都會公司簽立
        之和解契約書，將「賠償總金額」及「理賠金」分列，
        和解契約書第2條約定「強制責任險理賠金屬於甲方（
        即原告）所有，由甲方自行辦理。」，足見理賠金非屬
        賠償範圍，不應扣除云云。惟觀和解契約書第2條之文
        義，僅約定強制責任險理賠金屬於原告所有，由原告自
        行辦理，尚難據此認大都會公司與原告作成賠償金額不
        得加計強制責任理賠金之合意，且縱使渠等有該約定，
        因被告未曾同意該約定，亦難拘束被告。綜上，被告辯
        稱原告戊○○所得請求賠償金額應扣除大都會公司已賠
        償之531萬7,950元及保險理賠金117萬元，應屬可採。
        則原告戊○○所得請求被告賠償金額1,027萬1,595元，
        經扣除531萬7,950元及117萬元後，被告應賠償原告戊○○之金額為378萬3,645元。
（三）原告丁○○依民法第192條規定請求扶養費278萬元，是否
      有理？
      按不法侵害他人致死者，對於支出醫療及增加生活上需要
      之費用或殯葬費之人，亦應負損害賠償責任。被害人對於
      第三人負有法定扶養義務者，加害人對於該第三人亦應負
      損害賠償責任，民法第192條第1項定有明文。本件原告戊○○雖因被告之過失行為而受有傷害，然並未死亡，不符
      合上開民法第192條規定「不法侵害他人致死」之要件，
      原告丁○○雖主張戊○○對伊負有法定扶養義務，而被告
      對於戊○○所為之加害行為，致戊○○無法履行對伊之法
      定扶養義務，故類推上開法條規定請求被告給付扶養費云
      云。惟按民法第192條及第193條係分別針對不法侵害他人
      生命權、身體健康權情形所為之規定，就侵害權利種類不
      同而准許請求賠償之範圍亦為不同規定，並無立法疏漏之
      部分，自無類推適用之餘地。原告丁○○之請求，於法不
      合，不應准許。
（四）原告乙○○依民法第192條規定請求扶養費214萬元、停業
      損害賠償15萬元，是否有理？
   1、按不法侵害他人致死者，對於支出醫療及增加生活上需要
      之費用或殯葬費之人，亦應負損害賠償責任。被害人對於
      第三人負有法定扶養義務者，加害人對於該第三人亦應負
      損害賠償責任，民法第192條第1項定有明文。本件原告戊○○雖因被告之過失行為而受有傷害，然並未死亡，不符
      合民法第192條規定「不法侵害他人致死」之要件，原告
      乙○○雖主張戊○○伊負有法定扶養義務，而被告對於戊○○所為之加害行為，致戊○○無法履行對伊之法定扶養
      義務，故類推上開法條規定請求被告給付扶養費云云。惟
      按民法第192條及第193條係分別針對不法侵害他人生命權
      、身體健康權情形所為之規定，就侵害權利種類不同而准
      許請求賠償之範圍亦為不同規定，並無立法疏漏之部分，
      自無類推適用之餘地。原告乙○○之請求，於法不合，不
      應准許。
   2、另原告乙○○主張類推民法第192條規定，請求被告賠償
      伊停業損害15萬元部分，不僅未舉證以實其說，且如前述
      ，並無類推適用之餘地，原告乙○○就此之請求，亦屬無
      理。
五、綜上所述，原告本於侵權行為之法則，請求被告給付原告戊○○378萬3,645元，及自附帶民事起訴狀繕本送達之翌日即
    94年1月25日起至清償日止，按年息5％計算之法定遲延利息
    ，為有理由，應予准許。逾此之請求，為無理由，應予駁回
    。
六、假執行之宣告：
    兩造均陳明願供擔保，請求宣告假執行或免為假執行，就原
    告勝訴部分，經核均無不合，爰分別酌定相當之擔保金額准
    許之。至原告敗訴部分，其假執行之聲請已失所附麗，應併
    予駁回。
七、本件為判決基礎之事證已明，兩造所為之其他主張、陳述並
    所提之證據，經審酌後，認均與本件之結論無礙，不再一一
    論述，併予敘明。
八、據上論結，本件原告之訴為一部有理由，一部無理由，依民
    事訴訟法第385條第1項前段、第79條、第85第1項、第390條
    第2項、第392條第2項，判決如主文。
中    華    民    國    95    年    12    月    29    日
                      民事第六庭    法  官  曾部倫
以上正本係照原本作成
如對本判決上訴，須於判決送達後20日內向本院提出上訴狀
中    華    民    國    96    年    1     月    2     日
                                    書記官  謝梅琴


司法院資訊處製作；財團法人民間司法改革基金會備份。
